臺灣高等法院民事判決
110年度再字第47號
再 審原 告  洪柏棋  
            洪錦坤  
共      同
訴訟代理人  莫怡萍律師
再 審被 告  楊秋娟  
            李泰滸  
            蔡金河  
            蔡介旻  
            蔡廣諺  
上列當事人間終止地上權等再審之訴事件，再審原告對於中華民
國110年9月15日最高法院109年度台上字第2860號確定判決、108
年9月25日本院106年度上字第461號確定判決，提起再審之訴，
本院判決如下：
    主      文
再審之訴駁回。
再審訴訟費用由再審原告負擔。
    事實及理由
一、按再審之訴，應於30日之不變期間內提起；前項期間，自判
    決確定時起算，判決於送達前確定者，自送達時起算，觀以
    民事訴訟法第500條第1項、第2項前段規定即明。再審原告
    對本院106年度上字第461號判決（下稱第461號判決），提
    起上訴，經最高法院109年度台上字第2860號判決（下稱第2
    860號判決）駁回確定（下合稱原確定判決），並於民國110
    年10月5日收受第2860號判決，有送達證書在卷可證（見本
    院卷第191頁），是其於110年11月2日提起本件再審之訴（
    見本院卷第3頁），未逾30日不變期間，合先敘明。
二、再審原告主張：再審原告洪柏棋、洪錦坤於79年間依序受讓
    原確定判決附表編號一地上權、編號二地上權（下合稱系爭
    地上權）。再審被告楊秋娟、李泰滸依民法第833條之1規定
    訴請酌定系爭地上權存續期間，經原確定判決認系爭地上權
    存續期間應定自判決確定之日起10年。惟系爭地上權範圍內
    之房屋改用鋼筋混凝土加強磚造及鋼筋混凝土，可繼續使用
    15至30年，原確定判決漏未審酌附件所示之證據，自有民事
    訴訟法第496條第1項第13款規定之再審事由，爰依法提起再
    審之訴。並聲明：⒈原確定判決廢棄，駁回再審被告再審前
    程序確定判決之訴。如不能為駁回再審被告原判決，請求兩
    造間就坐落如原確定判決附表所示土地上如同表所示地上權
    之存續期間定為自原確定判決確定之日起15年。⒉請求發回
    或發交原判決法院重為辯論。
三、當事人發現未經斟酌之證物或得使用該證物，如經斟酌可 
    受較有利之裁判，得以再審之訴對於確定判決聲明不服，民
    事訴訟法第496條第1項第13款固定有明文，惟當事人就其客
    觀上不知該證物存在或不能使用之事實，應依民事訴訟法第
    277條前段規定負證明之責。倘按其情狀依一般社會之通念
    ，尚非不知該證物或不能檢出或命第三人提出者，均無本條
    款規定之適用。又本條款規定之再審事由，必以該證物若經
    斟酌可受較有利益之裁判為要件；如該證物縱加斟酌，仍不
    能認為當事人可受較有利之裁判者，即難認再審之訴為有理
    由。
四、再審原告主張如附件所示之證據為未經原確定判決斟酌之證
    物。惟依附件「所附卷宗」欄位所載內容，可知附件所載附
    於他案卷宗之證物，乃再審原告於前訴訟程序事實審言詞辯
    論終結前，因其他案件涉訟時已取得之證據資料，實難認再
    審原告在客觀上有不知該證物存在，或依當時情形有不能於
    前訴訟程序檢出該證物之情事。又依原確定判決所載，再審
    原告受讓之系爭地上權，係於38年間設立，其成立之目的係
    為李陳閔建物、陳水木建物坐落系爭土地之權源，無容任第
    一次建置之建築物因老舊汰新，重為第二次以後建置之目的
    ，系爭地上權存在近70年，李陳閔建物已不存在，陳水木建
    物經修建為21號建物，而系爭地上權範圍內之21號等建物現
    供洪錦坤及其親屬居住或經營使用，系爭地上權存續影響再
    審被告權益非輕，是原確定判決考量上開建物整體結構、使
    用機能、建材耐用年限及各該建物外觀相連、內部相通等情
    狀，始酌定系爭地上權存續期間為10年。而再審原告所提出
    「聲再證1執行筆錄及租金支票4紙」、「聲再證1-1之110年
    給付再審被告楊秋娟、李泰滸地租之提存書」、「聲再證1-
    2之106至109年給付再審被告蔡金河等3人之租金收據」、「
    聲再證1-4再審被告李泰滸系爭724-4地號土地每年應納地價
    稅繳納額說明」、「聲再證1-5另案更三審判決主文」、「
    聲再證1-6另案更三審判決確定證明書」、「聲再證2及2-1
    之開庭錄音光碟及裁定」、「聲再證3之臺北市政府捷運工
    程局93年5月13日北市捷權字第09331215100號函」、「聲再
    證4之捷運禁限建範圍圖示」等證物，僅屬租金、稅費收付
    之證物，顯非影響原確定判決斟酌系爭地上權存續期間之證
    明，縱經斟酌，仍無從認定系爭地上權存續期間應延長為15
    年之事實，即不能認為再審原告可依此受較有利之裁判。依
    前開說明，再審原告所提上開再審理由，不須經調查證據，
    即足認不符合民事訴訟法第496條第1項第13款規定之要件。
    從而，再審原告據以提起本件再審之訴，顯無再審理由，爰
    不經言詞辯論，逕以判決駁回之。
五、本件事證已臻明確，再審原告其餘攻擊防禦方法及所用之證
    據，經本院斟酌後，認為均不足以影響本判決之結果，爰不
    逐一論列。
六、據上論結，本件再審之訴顯無理由，依民事訴訟法第502條
    第2項、第78條、第85條第1項本文，判決如主文。　　　　
中　　華　　民　　國　　110 　年　　12　　月　　30　　日
                  民事第十八庭  
                      審判長法　官  黃明發
                            法　官  林政佑
                            法　官  陳  瑜
　　　　　　　　　　　　　　
正本係照原本作成。
如不服本判決，應於收受送達後20日內向本院提出上訴書狀，其
未表明上訴理由者，應於提出上訴後20日內向本院補提理由書狀
（均須按他造當事人之人數附繕本）上訴時應提出委任律師或具
有律師資格之人之委任狀；委任有律師資格者，另應附具律師資
格證書及釋明委任人與受任人有民事訴訟法第466 條之1第1項但
書或第2項所定關係之釋明文書影本。如委任律師提起上訴者，
應一併繳納上訴審裁判費。
中　　華　　民　　國　　111 　年　　1 　　月　　3 　　日

　　　　　　　　　　　　　　書記官  江怡萱